【裁判字號】    97,交上易,179
【裁判日期】    970731
【裁判案由】    公共危險
【裁判全文】
臺灣高等法院刑事判決               97年度交上易字第179號
上  訴  人
即  被  告  甲○○
選任辯護人  羅廷祥律師
上列上訴人即被告因公共危險案件，不服臺灣臺北地方法院96年
度交易字第717號，中華民國97年5月26日第一審判決（起訴案號
：臺灣臺北地方法院檢察署96年度偵字第17183號），提起上訴
，本院判決如下：
    主  文
上訴駁回。
    事實及理由
一、本案經本院審理結果，認第一審以上訴人即被告甲○○犯刑
    法第185條之3之飲酒駕車罪，判處有期徒刑8月，認事用法
    及量刑均無不當，應予維持，除後述三，及原判決第9頁第8
    行「(三)被告曾因妨害公務案件」以下，至第12行「被告於緩
    起訴期間內再犯本件犯行，藐視法制，毫無悔意」止與本案
    無關（非被告前科紀錄），應係贅述應予刪除外，餘均引用
    第一審判決書記載之事實、證據及理由（如附件）。
二、被告上訴意旨略以：伊沒有酒後駕車，駕車的人是林聖智云
    云。被告選任辯護人為被告辯稱略以：果係被告駕車，而該
    車係被橫向撞擊，依力學之慣性原理，被告應會向左撞擊其
    左側玻璃，惟被告並未向左撞擊其左側玻璃，足證當日並非
    被告駕車云云。
三、惟查：
（一）原審依證人安郁健、吳峰騰之證述，並參酌被告車輛左側
      遭撞擊，導致左側前車門、後車門均內凹，毀損情形嚴重
      ；佐以被告於車禍後，當場休克並受有肋骨閉鎖性骨折、
      脾損傷未提及體腔開放性傷口、胸壁挫傷、腹壁挫傷等情
      ，而同車之張修誠打針後即自行離開醫院，林聖智僅感覺
      手臂麻麻等情，綜合判斷認定當日應係被告駕駛，核其認
      定於日常生活經驗、事理，均無違背。
（二）被告選任辯護人雖為被告辯稱：本件果係被告駕車，而該
      車係被橫向撞擊，依力學之慣性原理，被告應會向左撞擊
      其左側玻璃，惟被告並未向左撞擊其左側玻璃，足證當日
      並非被告駕車云云。然上述辯護人所辯各節，在各種條件
      已設定之物理實驗室中固可能非非，惟證諸實際之情況則
      非必然若此，蓋因不同人對於突如其來之衝擊之反應，得
      因不同人、車之主、客觀因素，諸如人之體型、當日之心
      理、生體狀況、反應能力、於被撞擊時是否使用扶手？不
      一而足，而有不同。上述辯護人所辯各節，獨執實驗物理
      力學一端，而未慮及實際狀況之多樣不同因素，在在足證
      其所辯，顯非的論，而無可採。
四、綜上所述，被告上述上訴意旨否認駕車及選任辯護人辯護意
    旨，均無可採。被告執此任意指摘原判決不當，求予撤銷改
    判，為無理由，應予駁回。
據上論結，應依刑事訴訟法第373條、第368條，判決如主文。
本案經檢察官游明仁到庭執行職務。
中    華    民    國    97    年    7     月    31    日
                  刑事第二十庭  審判長法  官  楊貴雄
                                      法  官  林立華
                                      法  官  林銓正
以上正本證明與原本無異。
不得上訴。
                                      書記官  陳玲憶
中    華    民    國    97    年    7     月    31    日
附件：
臺灣臺北地方法院刑事判決             96年度交易字第717號
公  訴  人  臺灣臺北地方法院檢察署檢察官
被      告  甲○○  男  32歲（民國○○年○月○○日生）
                    身分證統一編號：Ｚ000000000號
                    住高雄市○鎮區○○路21巷26號
選任辯護人  羅廷祥律師
上列被告因公共危險案件，經檢察官提起公訴（96年度偵字第17
183 號），本院判決如下：
    主  文
甲○○服用酒類，不能安全駕駛動力交通工具而駕駛，處有期徒
刑捌月。
    事  實
一、甲○○於民國96年6 月29日凌晨某時，與友人林聖智、張修
    誠，在張修誠位於臺北縣泰山鄉○○○路24巷5 號之住處內
    ，飲用5 至6 杯高粱酒後，已達不能安全駕駛動力交通工具
    之程度，竟仍駕駛其所有車牌號碼DK-6708 號自用小客車，
    搭載張修誠坐在副駕駛座、林聖智坐在後座，一同行駛前往
    臺北市中山區。嗣甲○○於96年6 月29日上午6 時10分許，
    沿臺北市中山區○○○路東往西方向行經中山北路口時，因
    注意力及反應能力降低，疏未注意其方向已顯示紅燈，仍左
    轉中山北路往南方向，適有吳峰騰駕駛車牌號碼0581-D D號
    租用小客車沿中山北路南往北方向行駛至民生東路口，直行
    進入交岔路口，亦未注意車前狀況，吳峰騰車頭撞及甲○○
    左側車身，致前車門、後車門均往內凹陷，甲○○當場休克
    並受有肋骨閉鎖性骨折、脾損傷未提及體腔開放性傷口、胸
    壁挫傷、腹壁挫傷，送往臺北市馬偕紀念醫院急救，另抽血
    送臺北市立聯合醫院中興院區檢驗醫學科，驗得其血液酒精
    濃度高達每1 百毫升176 毫克，換算其呼氣酒精濃度值為每
    公升0.83毫克，始悉上情（甲○○過失傷害部分未據吳峰騰
    告訴）。
二、案經臺北市政府警察局中山分局移請臺灣臺北地方法院檢察
    署檢察官偵查起訴。
    理  由
一、證據能力之判斷：
  (一)被告甲○○及其選任辯護人除認測謊結果無證據能力外，對
    於下列其他各項證據方法，均未爭執其證據能力（見本院卷
    第10頁反面、第25頁），並同意作為證據，本院審酌其作成
    時之情況，認為並無不適當之情事，均得作為證據，合先敘
    明。
  (二)按測謊鑑定，係依一般人若下意識刻意隱瞞事實真相時所產
    生微妙之心理變化，例如：憂慮、緊張、恐懼、不安等現象
    ，因此身體內部之心理變化，身體外部之生理狀況亦隨之變
    化，例如：呼吸急促、血液循環加速、心跳加快、聲音降低
    、大量流汗等異常現象，惟表現在外之生理變化，往往不易
    由肉眼觀察，乃由測謊員對受測者提問與待證事實相關之問
    題，藉由科學儀器（測謊機）紀錄受測者對各個質問所產生
    細微之生理變化，加以分析受測者是否下意識刻意隱瞞事實
    真相，並判定其供述是否真實；測謊機本身並不能直接對受
    測者之供述產生正確與否之訊號，而係測謊員依其專業之學
    識及經驗，就測謊紀錄，予以客觀之分析解讀。至於測謊鑑
    定究竟有無證據能力，刑事訴訟法並無明文規定，惟實務上
    ，送鑑單位依刑事訴訟法第208 條第1 項規定，囑託法務部
    調查局或內政部警政署刑事警察局為測謊檢查，受囑託機關
    就檢查結果，以該機關名義函覆原囑託之送鑑單位，該測謊
    檢查結果之書面報告，即係受囑託機關之鑑定報告，該機關
    之鑑定報告，形式上若符合測謊基本程式要件，包括：(1)經
    受測人同意配合，並已告知得拒絕受測，以減輕受測者不必
    要之壓力。(2)測謊員須經良好之專業訓練與相當之經驗。(3)
    測謊儀器品質良好且運作正常。(4)受測人身心及意識狀態正
    常。(5)測謊環境良好，無不當之外力干擾等要件。具備上述
    形式之證據能力者，即賦予實質之價值判斷（最高法院著有
    92年度臺上字第2282號判決可資參照）。倘被告就否認犯罪
    有不實之情緒波動反應，雖不能採為有罪之唯一證據，但非
    無證據能力，仍得供裁判之佐證，其證明力如何，事實審法
    院自得依職權自由判斷（最高法院迭著有94年度臺上字第17
    53號、89年度臺上字第2010號、88年度臺上字第5038號、88
    年度臺上字第2936號、87年度臺上字第3928號判決要旨可參
    ）。被告委由選任辯護人於96年12月24日當庭請求實施測謊
    ，本院遂於97年1 月17日發函囑託法務部調查局，排定於97
    年4 月3 日上午9 時對被告實施測謊檢查，實施人員吳家隆
    自88年1 月8 日起至88年4 月7 日止，在法務部調查局修畢
    測謊技術課程，取得結業證書，具有相當之專業訓練及經驗
    ；又實施測謊前，對被告就測謊問卷內容及儀器明確說明，
    告知權利，經被告自願接受測謊；測謊儀器、受測人身心及
    意識狀態、測謊環境，均無不當之情事。被告雖辯稱：伊前
    1 日晚間飲酒，隔日宿醉，故測謊不準云云。惟被告於測謊
    時向調查員表示前日飲酒「少許」，睡眠狀況「尚佳」，有
    身心狀況調查表可考（外放證物袋），是被告受測當時之身
    心狀況並無不正常之情形。況被告明知法務部調查局排定於
    97年4 月3 日上午9 時實施測謊，仍於前1 日晚間飲酒，實
    有刻意干擾測謊檢查之虞，自不得僅因被告於前1 日晚間飲
    酒之事實，遽認測謊結果不可採。綜上，揆諸前揭最高法院
    判決意旨，本件測謊結果，雖不得採為認定被告犯罪之唯一
    證據，仍具證據能力。
二、訊據被告雖不否認飲酒後，與張修誠、林聖智共乘車牌號碼
    DK-6708 號自用小客車，在臺北市中山區○○○路與民生東
    路口，與吳峰騰駕駛車牌號碼0581-DD 號租用小客車發生車
    禍等事實，惟矢口否認有何駕車行為，辯稱：(一)當時係林聖
    智駕車，伊坐在副駕駛座，張修誠坐在後座；(二)伊之所以受
    傷嚴重，係因左側車身遭橫向撞擊，呈左高右低狀態離地再
    落地，致駕駛人林聖智由車左側座位滑落至右側，而壓在伊
    身上，伊因此受傷；(三)證人吳峰騰、安郁健稱伊為駕駛人，
    所言與事實不合，應係誤認云云。惟查：
  (一)被告與張修誠、林聖智於96年6 月29日凌晨某時飲酒後，於
    同日清晨6 時10分許，共乘被告所有車牌號碼DK-6708 號自
    用小客車沿臺北市中山區○○○路東往西方向行經中山北路
    口，擬左轉中山北路北往南方向時，適有吳峰騰所駕駛車牌
    號碼0581-DD 號租用小客車沿中山北路南往北方向直行進入
    民生東路口，吳峰騰車頭撞及被告車身左側，致被告車身左
    側前門、後門均內凹全毀，被告送醫急救，經醫師診斷受有
    肋骨閉鎖性骨折、脾損傷未提及體腔開放性傷口、胸壁挫傷
    、腹壁挫傷，再經抽血驗得其血液中酒精濃度為每1 百毫升
    176 毫克，換算其酒精濃度呼氣值高達每公升0.83毫克等情
    ，為被告所是認（見偵查卷第26至27、35、70頁），亦經在
    場證人張修誠、林聖智、吳峰騰、安郁健證述屬實（見偵查
    卷第33至35、68至70、73至74頁），並有車禍現場及DK-670
    8 號自用小客車車損照片47張、臺北市政府警察局中山分局
    交通分隊製作之交通事故現場圖、交通事故補充資料表、交
    通事故談話紀錄表、初步分析研判表交通事故調查報告表、
    臺北市立聯合醫院中興院區檢驗醫學科血液酒精濃度報告單
    、呼氣酒精濃度與血液酒精濃度換算對照圖、馬偕紀念醫院
    診斷證明書（見偵查卷第6 、12至13、15至19、42、60至65
    、77至88、76頁），堪以認定為事實。故本案爭點在於，被
    告是否為DK-6708 汽車駕駛人。
  (二)據證人安郁健即首位到場處理本件車禍之臺北市政府警察局
    中山分局中山二派出所警員，於本院審理中具結證稱：「因
    為我們6 點剛好是勤務交接班，我們都在派出所門口，突然
    聽到一聲巨響，到現場之後，吳峰騰的車後面載1 個外國人
    ，第1 個看到之後，他的胸口很痛，自己開車門下來，另1
    台車整個變形，變成他車子的左側正中央凹進去，被告那時
    候是坐在駕駛座上，他的朋友坐在他身上，因為被告的車子
    被撞到之後，右側的東西倒下來，所以1 個人是斜躺在被告
    身上，被告一直說你起來，表情很痛苦，另外1 個坐在後座
    胖胖的人，整個人呆掉」、「我看到被告在駕駛座」、「我
    是先開後座的門，讓後座的人下來，然後再開副駕駛座的門
    ，門有一點變形，我花了3 分鐘左右，才把門打開，副駕駛
    座的人先下來，再來就是被告，因為當時駕駛座那邊整個凹
    進去，幾乎門都不能開，被告是自己從副駕駛座爬出來的，
    那時候他還可以走」、「我看到躺在駕駛座的那個人是有一
    點側身疊在另1 個人身上，有一點偏右邊，他的屁股以上是
    疊在坐在駕駛座的人身上，凹進去的深度還可以坐1 個人」
    等情綦詳（見本院卷第22頁反面、第23頁），復經本院提示
    被告提出之林聖智照片1 張，證人安郁健亦可明確指認：「
    （問：提示今日辯護人所提辯護意旨狀之照片，此人是坐在
    車子的何處？）這個人就是坐在車子的後座，就是胖胖的那
    個人」（見本院卷第24頁、第39頁），是證人安郁健於搶救
    被告等3 人過程中，明確看見被告係坐在車門內凹後之駕駛
    座上，副駕駛座之乘客疊坐在被告身上，後座乘客體型較胖
    ，神情呆滯等事實。衡諸證人安郁健乃打開車門，逐一將被
    告、張修誠、林聖智救出凹陷車體，應無混淆誤認被告、張
    修誠、林聖智各自在車上座位之可能，其證詞之可信度相當
    高。被告辯稱：安郁健誤認云云，於理應無可採。
  (三)另證人吳峰騰即與被告車輛發生車禍之另車駕駛人亦證稱：
    「我看過去的時候，看到駕駛座有1 個，後座有1 個人，駕
    駛座是穿紅色上衣，後座是穿藍色上衣，2 人皆是平頭」、
    「我是撞到之後看到」、「我看到駕駛座的人好像很痛苦，
    在摸身上」、「我沒有看到臉，我只是認紅色上衣，我說的
    駕駛就是跟我一起在檢驗室門口，都是穿紅色上衣」等節（
    見本院卷第20頁至反面），對照證人安郁健所指：「被告是
    穿紅色衣服，後座的人我只知道他比較胖，穿什麼顏色的衣
    服我忘記了」等情（見本院卷第23頁），就駕駛人身穿紅色
    上衣一事，證人吳峰騰、安郁健陳述一致，亦據被告承認伊
    當天身著紅色上衣無誤（見本院卷第20頁），自可採信。至
    證人吳峰騰陳述其看見對方車輛駕駛座1 人、後座1 人（見
    本院卷第20至22頁），雖與被告當時車上共有3 人之事實不
    合，亦與證人吳峰騰所述被告身上另疊坐1 人之情相異；惟
    人類對於事物之注意及觀察，有其能力上之限制，未必如攝
    影機或照相機般，對所發生或經歷的事實能機械式無誤地捕
    捉，亦未必能洞悉事實發生過程之每一細節及全貌；且常人
    對於過往事物之記憶，隨時日之間隔而漸趨模糊或失真，自
    難期其如錄影重播般地將過往事物之原貌完全呈現；此外，
    因個人教育程度、生活經驗、語言習慣之不同，其表達意思
    之能力與方式，亦易產生差異；故供述證據每因個人觀察角
    度、記憶能力、表達能力、誠實意願、嚴謹程度及利害關係
    之不同，而有對相同事物異其供述之情形發生；從而，證人
    之陳述前後不符，或因記憶淡忘、或事後迴護被告、或因其
    他事由所致，究竟何者可以採信，法院應本其自由心證斟酌
    何者與事實相符，以為取捨，非謂一有不符或矛盾，即應認
    其全部證言均為不可採信，最高法院92年度臺上字第4387
    號、90年度臺上字第6078號判決可資參照。查證人吳峰騰本
    身同係車禍駕駛人，據其證稱當時情形：「我是被安全氣囊
    炸到後就下車了，我下車之後，我後面的客人扶我到派出所
    前面坐……當時胸腔非常的痛」、「被撞到的時候，他們還
    沒有下車，我被乘客扶到旁邊，我沒有注意對方車子的人如
    何下車」、「我是撞到1 分鐘以內看到的」等情（見本院卷
    第20、21頁），可見證人吳峰騰因碰撞後安全氣囊炸開，胸
    腔疼痛，飽受驚嚇，下車尚須他人攙扶，則證人吳峰騰於車
    禍發生後1 分鐘內，隔著暗色擋風玻璃，是否得以完全正確
    觀察對方車輛上駕駛人、乘客之情形，尚非無疑。從而，本
    院衡情證人吳峰騰當時甫發生車禍後之心理狀態、觀察能力
    ，導致其證述正確性較低，而證人安郁健因係旁觀第三人，
    且逐一將被告、張修誠、林聖智自車內救出，又具備員警偵
    查犯罪之專業訓練及經驗，其觀察、記憶、嚴謹程度較高，
    其證述自較吳峰騰更為可信。因此，揆諸前揭最高法院判決
    要旨，不得僅因證人吳峰騰陳述上情與事實不符，遽認證人
    吳峰騰、安郁健之全部證詞均不可採。被告執此所辯，亦無
    足取。
  (四)再衡諸被告車輛左側遭撞擊，導致左側前車門、後車門均內
    凹，毀損情形嚴重，有上開車損照片可考；輔以被告於車禍
    後，當場休克並受有肋骨閉鎖性骨折、脾損傷未提及體腔開
    放性傷口、胸壁挫傷、腹壁挫傷等情，而同車之張修誠打針
    後即自行離開醫院，林聖智僅感覺手臂麻麻而已（見偵查卷
    第69頁），綜合上情，已足合理推論被告係坐在車輛左側駕
    駛座上，因左側撞擊力導致被告受傷最為嚴重。益適佐證證
    人安郁健所見被告係坐在駕駛座，應非誤認。被告辯稱：林
    聖智駕車，伊坐在副駕駛座云云，顯與車損情形及被告受傷
    狀況不合，殊難採信。至被告辯稱：被告車輛因左側遭撞擊
    ，導致車輛左高右低離地再落地，駕駛人往副駕駛座右倒，
    故駕駛人林聖智坐在伊身上，伊坐在副駕駛座上云云。惟據
    在場證人安郁健證述：「車子沒有翻滾，只是橫移」（見本
    院卷第22頁反面至第23頁），參以被告車輛車體因左側撞擊
    力而往右橫移，但車內乘客及物品，基於慣性原理，應往左
    側移動，此由證人安郁健所述：「被告的車子被撞到之後，
    右側的東西倒下來」（見本院卷第22頁反面），亦可佐證屬
    實。因此，證人安郁健所指：副駕駛座之人往左疊坐在被告
    身上、2 人坐在駕駛座上等節，核與力學原理相符，而被告
    辯稱：駕駛人林聖智往右疊坐在伊身上、伊坐在副駕駛座云
    云，則與事理相反，被告所辯顯係卸責之詞。
  (五)被告雖否認駕車，惟據證人安郁健證稱：「（問：你說當時
    你有問被告駕、行照，被告當場有無說他不是開車的人？）
    沒有，他沒有說」（見本院卷第24頁至反面），可見被告第
    一時間並未否認駕車之事。復經本院委請法務部調查局以控
    制問題法、混合問題法實施測謊檢查，被告就「事故發生時
    系爭車輛不是由渠駕駛」、「事故發生時系爭車輛是由林聖
    智所駕駛」等問題，測試均呈情緒波動反應，研判應有說謊
    ；另林聖智、張修誠則因無法獲致明確生理反應而不宜進行
    測試，此有法務部調查局97年4 月7 日調科參字第09700131
    500 號測謊報告書、測謊鑑定過程參考資料各1 份附卷可憑
    （見本院卷第54頁、外放附件袋），輔以上述證人安郁健、
    吳峰騰之證詞、車損情形、被告受傷狀況、慣性原理等各項
    跡證，堪認被告乃飾詞否認犯行，自不可採。據此，證人張
    修誠、林聖智於偵訊中所述，固與被告供述一致，但核與上
    開各項積極證據不符，被告與張修誠、林聖智應係事後串證
    ，故證人張修誠、林聖智證言亦無可採為有利於被告之認定
    。
  (六)綜上，本案事證明確，被告飲酒後駕車之犯行，洵堪認定，
    應予依法論罪科刑。
三、論罪科刑之依據：
  (一)按行為後法律有變更者，適用行為時之法律；但行為後之法
    律有利於行為人者，適用最有利於行為人之法律，刑法第2
    條第1 項定有明文。查本案被告行為後，刑法第185 條之3
    於97年1 月2 日修正公布，於同年月4 日施行，修正前刑法
    第185 條之3 規定：「服用毒品、麻醉藥品、酒類或其他相
    類之物，不能安全駕駛動力交通工具而駕駛者，處1 年以下
    有期徒刑、拘役或3 萬元以下罰金」，就其罰金刑部分，依
    刑法施行法第1 條之1 第1 項、第2 項後段之規定，罰金之
    貨幣單位為新臺幣，並就其所定數額提高為3 倍，即罰金為
    新臺幣9 萬元以下；而修正後刑法第185 條之3 則為：「服
    用毒品、麻醉藥品、酒類或其他相類之物，不能安全駕駛動
    力交通工具而駕駛者，處1 年以下有期徒刑、拘役或科或併
    科15萬元以下罰金」。故比較修正前、後之刑度，罰金刑由
    「新臺幣9 萬元以下罰金」提高為「新臺幣15萬元以下罰金
    」，修正後刑罰對於被告並未較有利。從而，依前揭刑法第
    2 條第1 項前段之規定，本件應依修正前刑法第185 條之3
    規定論處。
  (二)是核被告所為，係犯修正前刑法第185 條之3 飲酒駕車罪。
    至本件被告駕車與吳峰騰發生碰撞、導致吳峰騰傷害部分，
    既未據吳峰騰提出告訴，被告無須負過失傷害罪責，故無道
    路交通管理處罰條例第86條第1 項加重其刑之適用，附此說
    明。爰審酌：(一)被告飲酒後，其呼氣酒精濃度已達每公升0.
    83毫克，注意力及反應能力顯著降低，不能安全駕駛動力交
    通工具，竟仍行駛上路、貿然紅燈左轉，致與吳峰騰車輛發
    生車禍，由車損情形觀察，撞擊力強烈，被告飲酒駕車之犯
    行，對於用路人造成之危險，至為嚴重；(二)被告犯罪後，始
    終矢口否認犯行，勾串張修誠、林聖智，飾詞狡辯，態度惡
    劣；(三)被告曾因妨害公務案件，經臺灣臺北地方法院檢察署
    檢察官以96年度偵字第3600號處分緩起訴，緩起訴期間1 年
    ，至97年2 月24日始屆滿等情，有臺灣高等法院被告前案紀
    錄表附卷可參（見本院卷第17頁），被告於緩起訴期間內再
    犯本件犯行，藐視法制，毫無悔意等一切情狀，量處有期徒
    刑8 月，以示懲儆。
據上論斷，應依刑事訴訟法第284 條之1 、第299 條第1 項前段
，刑法第2 條第1 項前段，97年1 月2 日修正前刑法第185 條之
3， 刑法施行法第1 條之1 ，判決如主文。
本案經檢察官永欽到庭執行職務。
中    華    民    國    97    年    5     月    26    日
                  刑事第六庭  法  官  林晏如
上正本與原本無異。
如不服本判決，應於判決送達後10日內，向本院提出上訴狀。
                              書記官  楊盈茹
中    華    民    國    97    年    5     月    27    日
附錄本案論罪科刑法條全文：
97年1月2日修正前中華民國刑法第185條之3
服用毒品、麻醉藥品、酒類或其他相類之物，不能安全駕駛動力
交通工具而駕駛者，處1 年以下有期徒刑、拘役或3 萬元以下罰
金。


司法院資訊處製作；財團法人民間司法改革基金會備份。
